【裁判字號】    92,訴,1926
【裁判日期】    921015
【裁判案由】    損害賠償
【裁判全文】
臺灣高雄地方法院民事判決  九十二年訴字第一九二六號
    原      告  甲○○
    被      告  丙○○
    訴訟代理人  乙○○
右當事人間請求損害賠償事件，由刑事庭移送前來（九十二年度附民字第一六四號）
本院於民國九十二年十月一日言詞辯論終結，茲判決如次：
    主      文
被告應給付原告新臺幣壹萬零陸佰壹拾元，及自民國九十二年四月十九日起至清償日
止，按週年利率息百分之五計算之利息。
原告其餘之訴駁回。
訴訟費用由被告負擔五十分之一，餘由原告負擔。
本判決第一項於原告以新臺幣仟佰元為被告供擔保後，得假執行；但被告於假執
行實施前以新臺幣壹萬零陸佰壹拾元為原告預供擔保後，得免為假執行。
原告其餘假執之聲請駁回。
    事      實
甲、原告方面：
一、聲明：
  (一)被告應給付原告新臺幣（下同）五十一萬元，及自起訴狀繕本送達翌日起至清償
    日止按週年利率百分之五計算之利息。
  (二)願供擔保以代釋明，聲請宣告假執行。
二、陳述：
  (一)被告及其母親、姊姊於民國九十一年八月十一日凌晨二時許，在高雄市三民區○
    ○○路一一六巷十四號原告住處，多人徒手毆打及持磚塊投擲原告，致使原告受
    有腦震盪、左右前臂及右踝擦傷等多處傷害，此經臺灣高雄地方法院檢察署（以
    下簡稱「高雄地檢署」）以九十二年度偵字第六○一號起訴，並由鈞院以九十二
    年度易字第六二一號刑事判決判處拘役五十日確定。爰依侵權行為之法律關係，
    訴請被告給付原告醫療費用一萬元，以及被告誣指原告之女與其夫通姦，而被告
    之姊夫在高雄縣警察局擔任警職，在無證據之前提下擅闖原告家中並毆打原告成
    傷，致使原告在鄰里間遭人誤解教子無方，以致於身心俱疲，原告任職於高雄市
    環保局，名下有一小套房，而被告無故毆打原告成傷，致使原告迄今仍有失眠及
    頭痛之情況，且被告於案發後仍飾詞卸責不知悔改，不肯承認其所犯之錯誤，被
    告造成原告之傷害不可謂之不小，故請求慰撫金五十萬元。共計五十一萬元及法
    定遲延利息。
  (二)對被告抗辯所為之陳述︰被告所言不實，醫療費用部分，有些有收據，有些沒有
    收據，渠仍主張被告應賠償醫藥費一萬元；被告所提出照片中之嬰兒係渠女兒與
    陳泰基所生，照片中之女性係渠女兒。
三、證據︰提出高雄榮民總醫院醫療費用收據三張、大慶耳鼻喉科診所門診醫療收據
    三張、高雄市政府環境保護局員工薪俸單及高雄市政府環境保護局在職證明書各
    一紙。
乙、被告方面：
一、聲明：駁回原告之訴及假執行之聲請；如受不利之判決，聲請預供擔保免為假執
    行。
二、陳述：否認毆打原告。本件係因伊抓到先生與原告女兒外遇而育有一子之刑事附
    帶民事訴訟，伊沒錢賠給原告，伊發現先生外遇後，就一直沒繳房貸，故才會被
    發支付命令，房子現在法院拍賣中；伊目前伊女兒住在一起，尚須撫育女兒。伊
    與先生因八十九年購買國宅，曾辦理假離婚，三個月後又重新結婚，案發當日，
    伊祇是純料要找先生，伊並不認識原告，並未動手毆打原告，且原告在屋外設置
    有監視器，刑庭法官要求原告提出，原告均無法提出。
三、證據︰提出臺灣土地銀行鳳山分行九十二年九月三十日放款繳納單暨放款利息收
    據各兩份、臺灣高雄地方法院檢察署九十二年度偵字第一九二四六號妨害家庭案
    件刑事傳票、民事支付命令聲請狀（債權人為內政部營建署）各乙件、戶籍謄本
    二紙及照片乙冊。
丙、本院依職權函調財政部財稅資料中心有關兩造之歸戶資料（財政部財稅資料中心
    九十二年八月二十一日資五字第九二一三三五八○號函），並調閱本院九十二年
    度易字第六二一號刑事卷宗及臺灣高等法院高雄分院九十二年上易字第九五八號
    刑事卷宗等全部偵審卷宗。。
    理      由
一、原告起訴主張，被告及其母親、姊姊於九十一年八月十一日凌晨二時許，在高雄
    市三民區○○○路一一六巷十四號原告住處，多人徒手毆打及持磚塊投擲原告，
    致使原告受有腦震盪、左右前臂及右踝擦傷等多處傷害，此經臺灣高雄地方法院
    檢察署（以下簡稱「高雄地檢署」）以九十二年度偵字第六○一號起訴，並由鈞
    院以九十二年度易字第六二一號刑事判決判處拘役五十日確定。爰依侵權行為之
    法律關係，訴請被告給付原告醫療費用一萬元、慰撫金五十萬元及法定遲延利息
    等情。被告則以︰伊否認毆打原告，且沒錢賠給原告，案發當日，伊祇是純料要
    找先生，伊並不認識原告，並未動手毆打原告，且原告在屋外設置有監視器，刑
    庭法官要求原告提出，原告均無法提出等語，資為抗辯。
二、按刑事訴訟法第五百零四條所謂，應以刑事判決所認定之事實為據者，係指附帶
    民事訴訟之判決而言，如附帶民事訴訟經送於民事庭後，即為獨立民事訴訟，其
    裁判不受刑事判決認定事實之拘束；又刑事判決所為事實之認定，於為獨立民事
    訴訟之裁判時本不受其拘束，而民事法院雖得依自由心證，以刑事判決認定之事
    實為民事判決之基礎，然依民事訴訟法第二百二十二條第二項之規定，應就其斟
    酌調查該刑事判決認定事實之結果所得心證之理由，記明於判決，未記明於判決
    者，即為同法第四百六十六條第六款所謂判決不備理由，最高法院迭著有四十八
    年臺上字第七一三號、四十年臺上字第一五六一號判例足資參照（另同法院亦有
    六十九年臺上字第二六七四號、五十年臺上字第八七二號、四十一年臺上字第一
    三○七號、二十九年上字第一六四○號判例均有相同或類似之見解），茲就本院
    依調查證據及斟酌全辯論意旨後之認定與刑事判決認定相異部分，析述如下︰
  (一)查原告對於右揭主張事實，提出高雄榮民總醫院醫療費用收據三張、大慶耳鼻喉
    科診所門診醫療收據三張、高雄市政府環境保護局員工薪俸單及高雄市政府環境
    保護局在職證明書各一紙為證，惟為被告執以前詞置辯，然觀諸本院九十二年度
    易字第六二一號、臺灣高等法院高雄分院九十二年上易字第九五八號刑事卷宗等
    全部偵審卷證資料，足認被告確於上揭時地，見伊丈夫陳泰基之車停放在屋外，
    憤而撿拾磚塊砸向該車，而訴外人王家惠之母即原告甲○○聞聲出門察看，見狀
    即打開鐵門，欲制止丙○○砸車，並質問丙○○等人來意，丙○○一時衝動，竟
    基於傷害人身體之犯意，徒手毆打甲○○，致甲○○受有腦震盪、左右前臂及右
    踝擦傷之傷害等情，至為灼然。
  (二)是以，被告既於本院刑事庭及臺灣高等法院高雄分院刑事庭審理中自承：伊有持
    磚頭砸伊丈夫之車等語（見九十二年三月二十一日訊問筆錄，本院刑事卷宗頁十
    四；臺灣高等法院高雄分院刑事卷宗九十二年八月二十七日審判筆錄頁三），且
    早於九十二年一月十五日偵查中坦承伊曾與原告發生拉扯等語（見偵查卷宗頁五
    背面），而證人即到場處理警員丁志勇於九十二年七月二十九日到庭結證稱︰到
    場時，訴外人陳泰基之車上有一磚塊，車子有被磚塊砸過之痕跡等語，證人即原
    告之夫王福長於九十二年三月二十一日到庭證稱︰被告係先丟汽車，而其與原告
    一出來就看到車子被砸，原告就問被告為何砸汽車等語（見本院刑事卷宗頁十六
    ），證人即被告之姊乙○○亦於九十二年三月二十一日證稱︰被告有拿磚塊砸丈
    夫之車子等情（見本院刑事卷宗頁十九）證人即處理警員鄭智文於九十二年四月
    四日到庭結證稱︰到場時，看到被告拿磚塊丟車子等語（見本院刑事卷宗頁三五
    ），顯見被告係以磚塊砸其丈夫汽車後，才與出門察看之原告發生口角爭執及拉
    扯等情甚明。
  (三)復以，自本院刑事庭依職權調取原告在高雄榮民總醫院之病歷資料（行政院國軍
    退除役官兵輔導委員會九十二年四月十六日高總行字第○九二○○○三四八四號
    函，見本院刑事卷宗頁七六至八五）以觀，原告因雙方拉扯而受有腦震盪未伴有
    意識喪失、左、右前手臂及右腳踝等處擦傷，苟被告有持磚塊毆擊原告之情，原
    告所受傷害豈有左、右前臂及右腳踝擦傷之理！且原告雖受有腦震盪，惟未有任
    何頭部外傷之事，顯見渠所受未伴有意識喪失之腦震盪，非係由磚塊外力毆擊至
    明。
  (四)職是，被告雖執以前揭情詞置辯，惟伊所為之抗辯，殊無足取。
三、按損害之發生或擴大，被害人與有過失者，法院得減輕賠償金額或免除之，民法
    第二百十七條第一項定有明文；又此項規定之目的，在謀求加害人與被害人間之
    公平，故在裁判上法院得以職權減輕或免除之（最高法院著有八十五年臺上字第
    一七五六號判例足資參照）。是本院斟酌本件故意侵權行為事實經過及被告所受
    傷害之程度等一切情狀，認原告對於本件故意侵權行為事實之發生及所受損害範
    圍應負二分之一之過失責任，其餘之過失責任則應由被告負擔。
四、按因故意或過失，不法侵害他人之權利者，負損害賠償責任；又不法侵害他人之
    身體、健康、名譽、自由、信用、隱私、貞操，或不法侵害其他人格法益而情節
    重大者，被害人雖非財產上之損害，亦得請求賠償相當之金額，民法第一百八十
    四條第一項前段及第一百九十五條第一項分別定有明文。查被告於上揭時、地，
    因故意不法侵害原告之身體，致原告受有如上所示之傷害，則原告自得請求被告
    就其所受財產上、非財產上之損害負賠償之責，茲就原告各項請求，逐項審酌詳
    述如次：
  (一)醫療費用一萬元部分︰經核算原告所提出被告不爭執之醫療費用收據，原告共計
    支出醫療費用為一千二百二十元，故原告對於醫療費用請求被告賠償一千二百二
    十元，於法有據，逾此金額之請求於法殊屬不合，為無理由，應予駁回。
  (二)非財產上之損害賠償（即精神慰撫金）五十萬元部分，查原告因被告故意侵權行
    為而受有受有傷害，渠之肉體、精神確受痛苦，本院斟酌兩造之身分、地位及財
    產狀況，有財政部財稅資料中心九十二年九月十日財資五字第九二一三三五八○
    號函檢附兩造財產歸戶資料在卷可攷，認原告請求五十萬元尚嫌過高，應予核減
    為二萬元，方屬公允，逾此數額之請求，為無理由，不應准許。
五、綜上所述，原告因本件侵權行為所受損害合計為二萬一千二百二十元（計算式：
    20000+1220=21220），惟原告對於本件侵權行為之發生及所受損害範圍亦與有過
    失，悉如前述。因此，被告所負損害賠償金額應按二分之一之比例減輕為一萬零
    六百一十元（計算式：21220*1/2=10610）。從而，原告依侵權行為之法律關係
    ，請求被告賠償一萬零六百一十元，及自起訴狀繕本送達翌日即九十二年四月十
    九日起至清償日止之法定遲延利息，洵屬正當，應予准許，逾此部分金額之請求
    ，即非有據，應予駁回。
六、兩造均陳明願供擔保以代釋明，聲請宣告假執行或免為假執行，關於原告勝訴部
    分，經核均無不合，爰各酌定相當之擔保金額，併予准許；至原告敗訴部分，其
    假執行之聲請，已失所附麗，應併予駁回。
七、本件判決之基礎已臻明確，兩造其餘之攻擊防禦方法及舉證，核與判決之結果無
    影響，即無一一審究之必要，併此敘明。
據上論結，本件原告之訴為一部有理由、一部無理由，依民事訴訟法第七十九條、第
八十五條第二項、第三百九十條第二項、第三百九十二條第二項，判決如主文。
中      華      民      國    九十二    年      十      月     十五     日
                                      臺灣高雄地方法院民事第二庭
~B法      官  劉定安
右為正本係照原本作成。
如對本判決上訴，須於判決送達後二十廿日內向本院提出上訴狀。
中      華      民      國    九十二    年      十      月     十五     日
~B法院書記官  王壹理


司法院資訊處製作；財團法人民間司法改革基金會備份。
